【裁判字號】    90,訴緝,68
【裁判日期】    901015
【裁判案由】    違反槍砲彈藥刀械管制條例
【裁判全文】
臺灣高雄地方法院刑事判決                            九十年度訴緝字第六八號
    公  訴  人   高雄地方法院檢察署檢察官
    被      告   甲○○
右列被告因違反槍砲彈藥刀械管制條例案件，經檢察官提起公訴（八十五年度偵字第
二六○一○號），本院判決如左：
     主  文
甲○○未經許可販賣彈藥，處有期徒刑壹年陸月。
     事  實
一、甲○○前於民國八十年、八十二間因違反肅清煙毒條例案件，經台灣高等法院台
    中分院分別判處有期徒刑三年、三年二月確定，於八十五年二月十七日合併假釋
    出獄，仍不知警惕，於民國八十五年十月二十九日晚間，在台中市○○路○段三
    ○一號七樓七室獄中友人丁○○住處，與丁○○、亦同為屏東監獄獄友之乙○○
    （原名蕭慶宏，並經台灣高等法院高雄分院判處有期徒刑四月確定）、綽號「小
    四」（應為丙○○，詳如後述）、甲○○之女友及不詳姓名之男子閑聊，席間，
 乙○○向甲○○提及購買二枝手槍及子彈事，甲○○明知槍砲、彈藥非經中央主
    管機關許可不得販賣，竟應允之，並允諾一枝手槍附制式子彈五顆，售價為新台
    幣（下同）一萬七千元；後乙○○於八十五年十月三十一日晚間再至前開丁○○
    住處，甲○○即將其所持有具殺傷力可發射子彈之仿半自動手槍製造之玩具手槍
    一枝（含彈匣一個、槍枝管制編號：0000000000）及具有殺傷力之子
    彈三顆，以高於原約定之三萬元價格，販賣與乙○○（起訴書誤載為甲○○將前
    開槍彈攜至高雄市新興區○○○路二○五號前，販賣與乙○○），乙○○隨即將
    前開槍彈帶回高雄，並於翌日（十一月一日）十五時許，在高雄市左營區東南水
    泥廠附近空地試射子彈一顆。嗣於八十五年十一月一日十六許，乙○○持有前開
    玩具手槍一枝（含彈夾一個）、子彈二顆、彈殼一顆，在高雄市新興區○○○路
    二○五號「大通飯店」前為警查獲，再循線查獲甲○○。
二、案經高雄市政府警察局三民一分局移送臺灣高雄地方法院檢察署檢察官偵查起訴
    ，因甲○○傳拘未到，經本院發佈通緝後，於九十年五月二十日緝獲歸案。
    理  由
一、訊據被告甲○○矢口否認有違反槍砲彈藥刀械管制條例犯行，辯稱：「手槍與子
    彈不是我賣給乙○○的，是丙○○的朋友賣的」云云。惟查：
  (一)、乙○○被查獲時所持有之手槍一枝、子彈二顆、彈殼一顆，經送內政部警政署
      刑事警察局鑑驗，結果為：「一、送鑑手槍一枝（槍枝管制編號：00000
      00000號），認係由仿半自動手槍製造之玩具手槍改造而成，槍管材質為
      金屬且已貫通，機械性能良好，可擊發子彈，認具殺傷力。二、送鑑定子彈三
      顆：其中二顆（拆解一顆），認係由玩具金屬彈殼填充底火、火藥，並加裝直
      徑6mm之鋼珠而成，具子彈完整結構，認具有殺傷力；餘一顆，認係玩具子彈
      空彈殼。」，此有內政部警政署刑事警察局八十五年十一月十五日刑鑑字第七
      一一五一號鑑驗通知書附卷可稽。
  (二)、乙○○所持有之前開槍彈，係其於八十五年十月三十一日，在台中市○○路○
      段三○一號七樓七室丁○○住處，以三萬元向被告購得之事實，業經乙○○於
      八十五年十一月二日警訊時供稱：「八十五年十月二十九日晚上，曾先在丁○○台中市○○路○段三○一號七樓七室家中，和甲○○談論買槍事宜及價錢計
      算、附多少子彈等，我向甲○○等人說要買二枝，每枝要附送五顆制式子彈，
      每枝一萬七千元。當時有甲○○、丁○○、綽號『小四』、甲○○的女友及一
      位不詳姓名的男子在場」、「八十五年十月三十一的晚上，在丁○○家中向甲○○買槍時，甲○○又改口說要三萬元，且只有一枝槍、附送三發改造子彈」
      等語，於八十五年一十月二日、二十九日偵訊時、八十六年三月十二日、七月
      四日本院審理時、及八十六年九月十日台灣高等法院高雄分院審理時，均一再
      供述扣案之槍彈係向被告購得，此有前開筆錄在卷可憑，核與證人丁○○於八
      十五年十一月二日警訊時供述：「乙○○於八十五年十月二十九日晚上到我住
      處房間內談買槍事，我有在場，並有甲○○、綽號『小四』、甲○○的女友及
      一位不詳姓名的男子在場」、「當時是談購買二枝槍，但甲○○只交一枝槍及
      子彈三顆給乙○○，每枝槍是一萬七千元」等語相符；雖乙○○於九十年七月
      二十五日、八月十三日本院審理、調查時改稱：「被查獲的槍彈，是向綽號『
      小智』的丙○○購買的。我向甲○○問是否有槍彈可買，他說沒有辦法」云云
      ，惟此不僅為證人丙○○所否認，且與被告於九十年五月二十五日（丙○○未
      到庭）、六月十三日（丙○○到庭）、八月十三日在本院調查時分別供稱：「
      槍彈是乙○○直接去向丙○○買的」、「我是說槍彈是丙○○的朋友賣的，丙○○知情」、「乙○○沒有問過我哪裡可以買槍」等語不符，又證人丁○○於
      九十年八月十三日本院調查時證稱：「丙○○沒有去過我台中的住處」云云，
      亦與乙○○同日之供述不符，再者，參酌丁○○於同日證述：「丙○○的綽號
      叫『小四』」等語，並對照其於警訊之供述，足認乙○○、丁○○於警訊供稱
      之「小四」即為丙○○，則查獲之槍彈若係乙○○向綽號「小四」之丙○○所
      購買，乙○○、丁○○既知有「小四」之人，又何須一再指述被告即為販賣槍
      彈之人，顯見乙○○、丁○○其後於本院翻異前供，為迴護被告之詞，不足採
      信。至於被告另辯稱其與乙○○曾在獄中有所爭執，惟乙○○之前之供述既屬
      可信，縱其二人確有爭執，亦難為被告有利之認定。
  是綜上所述，本件事證已明，被告犯行洵堪認定。
三、被告為犯罪行為後，槍砲彈藥刀械管制條例分別於八十六年十一月二十四日、八
    十九年七月五日修正公布，茲比較現行槍砲彈藥刀械管制條例第十一條第一項、
    第十二條第一項、八十六年十一月二十四日修正公布之同法第十一條第一項、第
    十二條第一項，及修正前行為時（八十五年九月二十五日修正公布）之同法第十
    條第一項、第十一條第一項，以修正前行為時之槍彈藥刀械管制條例第十條第
    一項、第十一條第一項規定較有利於被告，應依刑法第二條第一項但書規定，適
    用修正前行為時之槍彈藥刀械管制條例。是核被告所為，係犯修正前行為時之
    槍彈藥刀械管制條例第十條第一項之未經許可販賣槍砲罪、第十一條第一項之
    未經許可販賣彈藥罪。被告販賣三顆改造子彈之行為，所侵害之社會安全法益單
    一，應認係實質上一罪。又被告以一行為，同時販賣改造玩具手槍、子彈，為想
    像競合犯，依刑法第五十五條前段規定，應從一重之修正前行為時之槍彈藥刀
    械管制條例第十一條第一項未經許可販賣彈藥罪處斷。爰審酌被告有違反肅清煙
    毒條例前科，此有臺灣高等法院被告全國前案紀錄表在卷可查，假釋中再犯本件
    ，且其販賣槍彈之行為對社會安全造成重大危害，惟被告並未持本件槍彈另犯他
    罪，犯後態度尚稱良好等一切情狀，量處如主文所示之刑。至於查獲乙○○時所
    扣得之玩具手槍一枝（含彈夾一個）、子彈二顆、彈殼一顆，已非被告所有或持
    有，復經台灣高等法院高雄分院以八十六年度上易字第二二二二號案宣告沒收，
    並經台灣高雄地方法院檢察署檢察官於於八十六年十一月二十一日為沒收銷毀命
    令，此有該刑事判決書、物品處分命令在卷可稽，自不予宣告沒收，並此敘明。
四、公訴人雖在起訴書事實欄中記載：被告甲○○於八十五年十月三十一日，在台中
    市○○路三○一號七號七樓七室丁○○之住處，改造仿半自動之手槍一把及子彈
    三顆，惟於證據並所犯法條欄中就此未予論述，且被告亦否認有此犯行，復無第
    三人之指述，公訴人就此顯有誤會，亦附此說明。
五、按保安處分適用裁判時之法律，刑法第二條第二項定有明文。又按保安處分係對
    受處分人將來之危險性所為拘束其身體、自由等之處置，以達教化與治療之目的
    ，為刑罰之補充制度，本諸法治國家保障人權之原理及刑法保護作用，其法律規
    定之內容，應受比例原則之規範，使保安處分之宣告，與行為人所為行為之嚴重
    性、行為人所表現之危險性及對於行為人未來行為之期待性相當。現行槍砲彈藥
    刀械管制條例第十九條第一項規定：「犯第七條、第八條、第十條、第十一條、
    第十二條第一項至第三項、第十三條第一項至第三項之罪，經判處有期徒刑者，
    應於刑之執行完畢或赦免後，令入勞動場所，強制工作，其期間為三年。」此項
    規定不問對行為人有無預防矯治其社會危險性之必要，一律宣付強制工作三年之
    部分，限制其中不具社會危險性之受處分人之身體、自由部分，其所採措施與所
    欲達成預防矯治之目的及所需程度，不合憲法第二十三條所定之比例原則，大法
    官會議釋字第四百七十一號著有解釋在案。故犯該條例第十九條第一項所列舉之
    罪，依個案情節符合比例原則部分，固應適用該條例宣告保安處分；至不符部分
    而應宣告保安處分者，則仍由法院斟酌刑法第九十條第一項規定之要件，依職權
    為之。被告所為雖係犯修正前行為時之槍彈藥刀械管制條例第十條第一項之未
    經許可販賣槍砲罪、第十一條第一項之未經許可販賣彈藥罪，並經本院判處有期
    徒刑，然其犯行僅為販賣改造之玩具手槍及子彈，犯案情節尚屬單純，且未持用
    扣案之槍彈為其他重大危害社會公共安全等犯行，或有其他集團性犯罪之情形，
    且本件犯罪，業經本院判處有期徒刑一年六月，足以達到預防其再犯之特別目的
    ，依比例原則權衡結果，應認對被告無預防矯治其社會危險性之必要，依據前開
    大法官會議解釋意旨，本件並無槍砲彈藥刀械管制條例第十九條第一項規定之適
    用，故不併予宣告於刑之執行完畢或赦免後，令入勞動場所，強制工作三年，亦
    附此敘明。
據上論斷，應依刑事訴訟法第二百九十九條第一項前段，修正前行為時之槍彈藥刀
械管制條例第十條第一項、第十一條第一項，刑法第十一條前段、第二條第一項但書
、第五十五條，判決如主文。
中      華      民      國    九十      年      十      月     十五     日
                                  臺灣高雄地方法院刑事第一庭
                                      法  官  曾  逸  誠
右正本證明與原本無異。
如不服本判決，應於判決送達後十日內，向本院提出上訴狀。
                                       書記官    許玉城
中    華    民    國      九十      年      十      月      十八      日
附錄本案論罪科刑法條全文：
修正前行為時（八十五年九月二十五日修正公布）之槍砲彈藥刀械管制條例：
第十條第一項：
未經許可製造、販賣或運輸第四條第一款所稱其他可發射金屬或子彈具有殺傷力之各
式槍者，處五年以下有期徒刑。
第十一條第一項：
未經許可製造、販賣或運輸彈藥者，處六月以上五年以下有期徒刑。


司法院資訊處製作；財團法人民間司法改革基金會備份。
